臺灣臺南地方法院民事判決
110年度簡上字第235號
上  訴  人  郭姵愉  
訴訟代理人  郭達鴻律師
被上訴人    李昆中  
            吳國雄  


            僑航汽車有限公司

法定代理人  莊世羊  
上列當事人間請求損害賠償事件，上訴人對於中華民國110年10
月12日本院臺南簡易庭110年度南簡字第665號第一審判決提起上
訴，本院於民國111年2月15日言詞辯論終結，判決如下：
    主      文
上訴駁回。 
第二審訴訟費用新臺幣8,100元由上訴人負擔。
    事實及理由
一、被上訴人僑航汽車有限公司（下稱僑航公司）經合法通知，
    未於言詞辯論期日到庭，核無民事訴訟法第386條各款所列
    情形，爰依上訴人聲請，由其一造辯論而為判決。
二、上訴人起訴主張：
　　被上訴人李昆中以上訴人向伊承租土地而故意傾倒廢棄物，
    侵害被上訴人之所有權，前向本院聲請假扣押，經本院以10
    9年度司裁全字第303號准予被上訴人李昆中以新臺幣（下同
    ）35萬元為上訴人供擔保後，得對於上訴人之財產於100萬
    元之範圍內為假扣押（下稱系爭假扣押裁定），嗣被上訴人
    李昆中持系爭假扣押裁定向本院聲請執行，經本院以109年
    司執全字第170號受理，並於民國109年10月22日上午對上訴
    人所有、廠牌為BMW、車牌號碼000－0000號自小客車（下稱
    系爭車輛）實行查封，由被上訴人李昆中僱請被上訴人僑航
    公司，由該公司之司機即被上訴人吳國雄將系爭車輛拖吊至
    李昆中準備之場所停放。於執行當日本院通知上訴人前去領
    取車上私人物品時，上訴人發現被上訴人吳國雄以後輪吊起
    之方式拖吊系爭車輛，未將4個輪子懸空拖吊，造成系爭車
    輛受有「空氣囊、安全帶緊拉裝置和安全帶緊拉力道控制器
    故障」之警示燈（下稱系爭警示燈）亮起之損害，原審僅以
    車廠函文認定系爭警示燈亮起並非被上訴人吳國雄造成，有
    所不當，且該函文亦表示需經電腦檢測方知詳情，請求鈞院
    將系爭車輛送鑑定。被上訴人吳國雄、僑航公司應依民法第
    184條第1項前段負賠償責任，被上訴人李昆中應依民法第18
    8條第1項前段負連帶賠償責任。為此，上訴人依侵權行為損
    害賠償之法律關係，提起本件訴訟。原審為上訴人敗訴之判
    決，上訴人提起上訴，並聲明：
　⒈原判決廢棄。㈡
　⒉被上訴人應連帶給付上訴人500,000元，及自起訴狀繕本送達
    最後一位被上訴人翌日起至清償日止，按週年利率5％計算之
    利息。
三、被上訴人則以： 
㈠、被上訴人李昆中部分：系爭警示燈亮起應指座椅安全帶之系
    統問題，但拖吊時不會開啟車門進入車内，更不可能動到座
    椅之安全帶。被上訴人李昆中沒有系爭車輛的鑰匙，被上訴
    人吳國雄拖吊系爭車輛時，系爭車輛之電門處於關閉狀態，
    依汎德永業汽車股份有限公司台南分公司（下稱汎德公司）
    之回函可知，以後輪吊起方式拖吊不會導致系爭警示燈亮起
    ，且系爭警示燈亮起可能係座椅佔據感知器、安全帶拉緊裝
    置或安全帶搭扣故障所致，該等原因並非拖吊行為導致。且
    亦不知系爭車輛於拖吊前是否已有故障。上訴人逕認係拖吊
    行為導致，並無證據。
㈡、被上訴人吳國雄：係以後輪吊起之方式拖吊系爭車輛，但以
    同樣後輪吊起之方式拖吊同款車輛，未曾發生過問題。又被
    上訴人不贊成四輪鎖定時要懸空拖吊，況當日系爭車輛前輪
    可以轉動，亦非四輪鎖定狀態。
㈢、被上訴人僑航公司於原審具狀表示：被上訴人吳國雄非僑航
    公司僱用之司機，僅為靠行車輛，因特種車於高速公路局規
    範下需以靠行公司名義為該車輛簽訂拖吊救援契約，僑航公
    司僅負簽訂契約及督促駕駛人如期繳納稅收之責。且系爭車
    輛亦非僑航公司派遣被上訴人吳國雄前往拖吊，故僑航公司
    不負連帶賠償責任。
㈣、被上訴人李昆中、吳國雄均聲明：上訴駁回。
四、上訴人與被上訴人李昆中、吳國雄之不爭執事項：
㈠、被上訴人李昆中主張上訴人向伊承租土地而故意傾倒廢棄物
    ，侵害被上訴人之所有權，前向本院聲請假扣押，經本院以
    系爭假扣押裁定准予假扣押。
㈡、被上訴人李昆中執系爭假扣押裁定為執行名義，向本院聲請
    對上訴人之財產於100萬元之範圍內執行假扣押，經本院以1
    09年司執全字第170號受理，並於109年10月22日上午對上訴
    人所有之系爭車輛實行查封（見調字卷第65至69頁），上訴
    人到場時表示鑰匙不在身上，但車上有貴重物品及公司資料
    ，嗣系爭車輛交由被上訴人李昆中委請被上訴人吳國雄拖吊
    至他處保管，上訴人於同日下午持車鑰匙前往指定地點取回
    其置於系爭車輛內之遺留物品。
㈢、上訴人前去領取車上私人物品時，發現系爭車輛「空氣囊、
    安全帶緊拉裝置和安全帶緊拉力道控制器故障」之系爭警示
    燈亮起，並經上訴人拍照如調字卷第21至23頁所示。
㈣、被上訴人李昆中並無系爭車輛之錀匙，委請拖吊業者拖吊系
    爭車輛時，系爭車輛之電門處於關閉狀態。又被上訴人吳國
    雄係以後輪吊起之方式拖吊系爭車輛。
㈤、被上訴人吳國雄與被上訴人僑航公司簽有營業車輛靠行契約
    書（見調字卷第85至86頁），被上訴人吳國雄所駕駛之拖吊
    車車籍登記於被上訴人僑航公司名下。
五、得心證之理由：
㈠、當事人主張有利於己之事實者，就其事實有舉證之責任，民
    事訴訟法第277條前段定有明文。又民事訴訟如係由原告主
    張權利者，應先由原告負舉證之責，若原告先不能舉證，以
    證實自己主張之事實為真實，則被告就其抗辯事實即令不能
    舉證，或其所舉證據尚有疵累，亦應駁回原告之請求（最高
    法院17年度上字第917號裁判意旨）。又損害賠償之債，以
    有損害之發生及有責任原因之事實，並二者之間，有相當因
    果關係為成立要件。故上訴人所主張損害賠償之債，如不合
    於此項成立要件者，即難謂有損害賠償請求權存在。本件上
    訴人主張被上訴人吳國雄以後輪吊起之方式拖吊系爭車輛，
    造成系爭車輛受有系爭警示燈亮起之損害等語，為被上訴人
    否認，自應由上訴人就系爭車輛所受損害為拖吊行為所致等
    有利於己之事實，負舉證之責。
㈡、經查：
　⒈原審就「出現系爭警示燈所代表之意義為何？是否即代表『空
    氣囊、安全帶緊拉裝置和安全帶緊拉力道控制器』出現故障
    ？」、「以後輪吊起之方式拖吊系爭車輛，是否可能導致系
    爭警示燈亮起？其觸發機制為何？可能導致系爭警示燈亮起
    之其他原因為何？」等問題函詢代理商汎德公司，汎德公司
    函覆稱：「二、系爭車型車輛如出現系爭警示燈，即代表乘
    客保護系統發生故障，乘客保護系統含空氣囊、安全帶緊拉
    裝置和安全帶緊拉力道控製器，惟詳細故障原因或何項裝置
    、功能故障，尚需經電腦檢測。」、「三、若以後輪吊起方
    式拖吊系爭車型車輛，倘於拖吊前關閉電門，即不會造成上
    開警示燈亮起，反之則會亮燈。而其觸發機制乃四輪輪速不
    平均所致。此外，可能導致系爭警示燈亮起之其他原因包括
    座椅佔據感知器故障、安全帶拉緊裝置故障、安全帶搭扣故
    障等。」(見原審卷第67頁）。參以本院109年司執全字第17
    0號卷中2份109年10月22日之執行筆錄記載觀之，本院民事
    執行處於當日上午對系爭車輛實施查封時，在場之上訴人並
    未攜帶系爭車輛之車鑰到場，而當日下午上訴人攜帶車鑰至
    指定地點取回車內物品後，隨即將車鑰取回，是系爭車輛於
    執行當日各次拖吊移動之過程中（自原放置地點移至被上訴
    人李昆中保管處所、自保管處所與指定取物地點間來回），
    車鑰均由上訴人所執有，則被上訴人吳國雄於拖吊過程中系
    爭車輛之電門應均處於關閉狀態。參以汎德公司上開函覆內
    容可知，系爭車輛之電門於被拖吊時如係關閉狀態，即不會
    導致系爭警示燈亮起，則上訴人主張系爭警示燈亮起係因系
    爭車輛遭拖吊導致云云，即難採信。
　⒉再者，縱系爭車輛於上訴人前去取回車內物品時，確有系爭
    警示燈亮起之情形，但究竟是何項裝置、功能故障尚屬不明
    ，且故障情形是否於系爭車輛拖吊前已經存在，而上訴人未
    能修復，或遭拖吊後始出現等情亦屬不明。上訴人復未能提
    出其餘證據以證明系爭車輛出現系爭警示燈亮起為拖吊行為
    所致，自難認系爭車輛受有損害，亦難認被上訴人有不法侵
    害行為。
　⒊上訴人固請求將系爭車輛送專業鑑定等語。惟按損壞、除去
    或污穢公務員依法所施之封印或查封之標示，或為違背其效
    力之行為者，處2年以下有期徒刑、拘役或20萬元以下罰金
    ，刑法第139條就「違反查封效力」定有刑責。而系爭車輛
    目前業遭查封，並責付債權人即被上訴人李昆中保管中，本
    院為民事法院，無權代執行法院解除系爭車輛之查封狀態，
    上訴人亦未向執行法院聲請撤銷查封（如依強制執行法第58
    條，債務人得於拍定前提出現款聲請撤銷查封），申言之，
    系爭車輛若要送專業鑑定，目前會是在「查封狀態下」移至
    鑑定機關（第三人或原廠）留置一段時間，此除有違反上述
    刑事法條之疑慮外，其中鑑定處所人員來來往往，且上訴人
    持有系爭車輛之鑰匙，被上訴人李昆中難以監督保管，系爭
    車輛若於留置鑑定過程中有毀損或遺失，被上訴人李昆中恐
    負有刑事責任及保管責任，是被上訴人李昆中不同意系爭車
    輛送鑑定，確有其合理原因。準此，系爭車輛目前處於查封
    狀態，本院無法在「保管人李昆中不同意」且「執行法院未
    撤銷查封」的情況下將系爭車輛送專業鑑定，是上訴人請求
    將系爭車輛送專業鑑定，難以准許。
六、綜上所述，上訴人本於侵權行為損害賠償之法律關係，請求
    被上訴人應連帶給付上訴人50萬元，為無理由，不予准許。
    原審為上訴人敗訴之判決，於法並無違誤。上訴意旨仍執前
    詞指摘原判決不當，求予廢棄改判，為無理由，應予駁回。
七、本件事證已臻明確，兩造其餘攻擊防禦方法及舉證，經核與
    本判決之結果不生影響，爰不另為贅論，附此敘明。
八、訴訟費用，由敗訴之當事人負擔；法院為終局判決時，應依
    職權為訴訟費用之裁判。民事訴訟法第78條及第87條第1項
    分別定有明文。本件第二審訴訟費用即裁判費8,100元應由
    上訴人負擔，爰依法確定如主文第2項所示。
九、據上論結，本件上訴為無理由，判決如主文。
中　　華　　民　　國　　111 　年　　3 　　月　　1 　　日
                  民事第三庭  審判長法　官　黃聖涵
                                    法  官  陳郁婷
　　　　　　　　　                  法  官  羅郁棣
以上正本證明與原本無異。　　　　　　　　　　　　　　　　
本判決不得上訴。
中　　華　　民　　國　　111 　年　　3 　　月　　1 　　日
　　　　　　　　　　　　　　　　　　書記官  周玉茹